【裁判字號】    99,司財管,148
【裁判日期】    991112
【裁判案由】    指定遺產管理人
【裁判全文】
臺灣臺南地方法院民事裁定           99年度司財管字第148號
聲  請  人  彰化商業銀行股份有限公司
法定代理人  丁○○
代  理  人  甲○○
上列聲請人聲請選任被繼承人辛○○之遺產管理人事件，本院裁
定如下：
    主      文
選任財政部國有財產局臺灣南區辦事處臺南分處為被繼承人辛○
○之遺產管理人。
程序費用新臺幣壹仟元由被繼承人辛○○之遺產負擔。
    理      由
一、按繼承開始時，繼承人之有無不明者，由親屬會議於一個月
    內選定遺產管理人，並將繼承開始及選定遺產管理人之事由
    ，向法院報明；無親屬會議或親屬會議未於前條所定期限內
    選定遺產管理人者，利害關係人或檢察官，得聲請法院選任
    遺產管理人，並由法院依前項規定為公示催告；公示催告期
    限屆滿，無繼承人承認繼承時，其遺產於清償債權，並交付
    遺贈物後，如有剩餘，歸屬國庫；非公用國有財產以財政部
    國有財產局為管理機關， 民法第1177條、第1178條第2項、
    第1185條、國有財產法第12條分別定有明文。
二、聲請意旨略以：被繼承人辛○○（男，民國39年3月10日，
    身分證統一編號：Ｚ000000000號，94年11月26日死亡，生前
    最後住所：臺南市○區○○里○○鄰○○路○段95巷25號四樓
    ）生前積欠聲請人債務，未清償完畢，因其法定繼承人均已
    拋棄繼承權，亦未依民法第1177條、第1178條於法定期限內
    ，召開親屬會議並選任遺產管理人，以致聲請人之債權無法
    行使，又因己○○為被繼承人之長子，對於被繼承人辛○○
    遺留之財產較為了解，為保障聲請人即債權人之權益，聲請
    人爰依法聲請鈞院指定己○○為被繼承人辛○○之遺產管理
    人等語。
三、聲請人主張之上開事實，業據提出彰化商業銀行借據（定儲
    利率指數）、彰化商業銀行個人消費者貸款借據、被繼承人
    辛○○之除戶謄本、繼承系統表、拋棄繼承權人己○○之戶
    籍謄本、本院95年5月25日南院慧家巳94繼字第1989號函、
    本院95年2月20日南院慧家巳94繼字第1955號函（以上均為
    影本）各1件為證，聲請人主張堪信為真實；復查被繼承人
    辛○○之繼承人均已拋棄繼承權，業據本院調閱94年度繼字
    第1955、1989號拋棄繼承卷宗核閱無誤，又未準用民法第
    1177條規定選定遺產管理人，而聲請人為被繼承人之債權人
    ，故聲請人以利害關係人聲請選任被繼承人之遺產管理人，
    核與上開規定並無不合，應予准許。惟查聲請人聲請指定己
    ○○為被繼承人辛○○之遺產管理人，本院審酌己○○經本
    院依職權函詢其是否願意擔任被繼承人辛○○之遺產管理人
    ，經合法送達，其迄今尚未回覆本院，視為無意願，有卷附
    送達證書1件可參；且依被繼承人之除戶謄本與己○○之戶
    籍謄本可知，己○○未與被繼承人辛○○同居共財，尚不得
    因其為被繼承人之長子，即推論己○○對被繼承人辛○○之
    財產狀況較為了解，此有卷附戶籍謄本2件可佐；末查遺產
    管理人之職務要能妥適進行，遺產管理人必須具有相關之法
    律知識與熟悉法律程序之運作，一般人若未具法律相關背景
    ，恐難適任。綜上所述，本院認不宜貿然指定己○○為被繼
    承人辛○○之遺產管理人。
四、查本件被繼承人辛○○之繼承人均已拋棄繼承權，足見渠等
    對被繼承人遺產之處置已漠不關心，經本院函詢其繼承人己
    ○○、庚○○、戊○○、乙○○、丙○○，請其等於文到5
    日內以書面陳明是否願意擔任被繼承人辛○○之遺產管理人
    ，逾期未表示，視為無意願，上開繼承人均逾期未陳明其意
    願，視為不願意擔任，有送達證書附卷可憑。查被繼承人辛
    ○○之遺產，倘無人承認繼承時，將於清償債權，交付遺贈
    物後，歸屬國庫，即無人繼承之遺產若有賸餘，終歸國家所
    取得，則職司國有財產管理之有關機關自係最為適合擔任遺
    產管理之人，況上開機關就遺產管理之有關法律程序亦相當
    熟悉；故為使遺產之處置順利進行，並考量遺產管理之專業
    性與公平性，認選任財政部國有財產局臺灣南區辦事處臺南
    分處為被繼承人辛○○之遺產管理人為適當。
五、依非訟事件法第157條、第24條第1項，裁定如主文。
中    華    民    國    99    年    11    月    12    日
                  家事法庭    司法事務官  柯雅菱
以上正本係照原本作成。
如不服本裁定，應於裁定送達後10日內向本院提出抗告狀，並繳
納抗告費新台幣1千元。
中    華    民    國    99    年    11    月    16    日
                              書  記  官  曾詩珊

司法院資訊處製作；財團法人民間司法改革基金會備份。
